【裁判字號】    98,勞訴,158
【裁判日期】    990731
【裁判案由】    給付退休金
【裁判全文】
臺灣板橋地方法院民事判決             98年度勞訴字第158號
原      告  丁○○
訴訟代理人  朱瑞陽律師
            蔡文玲律師
複 代理 人  許雅婷律師
            鄧盛琦律師
被      告  王子彩色製版企業有限公司
兼法定代理
人          乙○○
共      同
訴訟代理人  李進成律師
複 代理 人  周逸濱律師
上列當事人間給付退休金事件，本院於民國99年7 月20日言詞辯
論終結，判決如下：
    主  文
被告王子彩色製版企業有限公司應給付原告新臺幣壹佰拾捌萬
仟捌佰捌拾伍元，及自民國九十八年十二月二十九日起至清償
日止，按年息百分之五計算之利息。
原告其餘之訴駁回。
訴訟費用由被告王子彩色製版企業有限公司。
本判決第一項於原告以新臺幣肆拾柒萬元為被告王子彩色製版企
業有限公司供擔保後，得為假執行。但被告王子彩色製版企業有
限公司如以新臺幣壹佰拾捌萬仟捌佰捌拾伍元為原告預供擔
保，得免為假執行。
原告其餘假執行之聲請駁回。
    事實及理由
一、原告主張：
  (一)原告自民國73年6月7日起任職於被告王子彩色製版企業有限
    公司（下稱王子公司），從事技工乙職。由於工作性質需要
    長期久站，致原告有腰椎第四、五節椎間盤突出合併坐骨神
    經痛之狀況。原告於98年8月6日早上，因坐骨神經嚴重疼痛
    ，致無法前往該公司上班，向主管報備請假至醫院就醫後，
    醫院隨即安排住院檢查，隨後進行軟骨切除、椎板切除固定
    及骨融合術，直至98年8月15日始出院，並於家中休養及復
    建。嗣後，被告王子公司於98年9月間致電請原告至公司商
    談辦理退休事宜，原告遂於98年10月2日至被告王子公司進
    行協商，然依被告王子公司出示之協議書所示，其上記載25
    個基數，月薪為新臺幣（下同）30,875元，顯與勞動基準法
    規定不符。是原告於98年10月5日以掛號方式向被告王子公
    司提出退休申請書，同時向臺北縣政府勞工局申請調解。被
    告王子公司雖肯認原告符合退休資格且不否認原告所提之年
    資及基數，然表示該公司經營困難無法一次給付，幾經調解
    後，均無法達成共識。
  (二)原告於73年6月7日到職，至98年10月5日原告向被告王子公
    司申請退休為止，工作年資為25年3月28日，退休金合計為
    40.5個基數。而因被告王子公司僅給付原告98年8月1日至8
    月5日共5天之工資總計5,146元，於98年8月6日後僅給付23
    日之病假半薪予原告，此後被告王子公司未再給付原告任何
    薪資，是計算原告之平均工資，仍應扣除上開病假期間，並
    往前推計，即自98年8月5日當日往前推計6個月，則計算原
    告98年7月至2月之每月薪資，分別為35,873元、33178元、3
    3728元、35,360元、34,683元及34,314元，平均工資應為34
    ,523元，是被告王子公司應給付原告1,398,168元（應係1,3
    98,182元，原告書狀誤載為1,398,168元）。被告王子公司
    未依法給付退休金，業經臺北縣政府勞工局移送臺灣板橋地
    方法院檢察署，是以被告乙○○執行業務顯違背法令並損害
    原告權利，依公司法第23條第2項規定應與被告公司負連帶
    責任。
  (三)原告於98年8月6日早上因坐骨神經嚴重疼痛，無法前往被告
    王子公司工作，遂在家中去電該公司主管甲○○先生，先報
    備請病假，再到醫院就醫，就醫後醫院立刻安排住院檢查，
    原告並於同年8月7日接受醫院進行手術，直至同年8月15日
    始出院，返回家中休養及復健。於住院期間，被告王子公司
    主管甲○○和工務部李嘉惠曾一同前往探視原告，原告還親
    將手術同意書影本交予甲○○，請其轉知被告王子公司有關
    原告當時的病況，且必須請病假約三個月之情況。又原告於
    出院後，因行走不便，故於99年8月18日請同事丙○○前往
    原告住處，請其將診斷證明書轉交給被告王子公司之會計鄭
    小姐，以作為申請勞保局傷病住院給付及請假之依據，然因
    會計鄭小姐表示必須填寫「勞工保險傷病診斷書」始能申請
    勞保傷病住院給付，故原告再於98年10月12日回診，請醫師
    填寫由被告王子公司回寄給原告之勞工保險傷病診斷書，並
    託同事丙○○於隔日轉交給會計鄭小姐，以申請勞工保險住
    院給付，而該勞工保險住院給付亦於99年11月20日撥付入原
    告之帳戶。又原告曾於98年9月14日回診，請醫師開立診斷
    證明書，以申請國泰人壽醫療保險之住院給付，該診斷書被
    告公司亦留有影本。由此可見，原告早已數次提出醫院診斷
    證明予被告王子公司，或由被告王子公司留有影本，作為請
    假及請領各類保險給付之依據，是對於被告所謂「原告遲至
    今日仍不提出醫院診斷證明」云云，原告除實有不解外，益
    證被告王子公司顯然係欲規避其依法應給付予原告之退休金
    ，因而否認原告早已提出相關診斷證明辦理請假之事實。於
    98年10月20日下午，原告收到被告王子公司寄來之存證信函
    ，指稱原告請假手續未完成，並請原告於函到三天內到公司
    補辦請假相關事宜云云。原告為避免誤會或發生爭議，仍決
    定予以配合，是於隔日即98年10月21日，原告委託原告配偶
    之四哥開車載原告及原告之配偶前往被告公司，由主管甲○
    ○安排寫下補請假假單，被告及主管甲○○都認為已完成，
    也同意原告留存影印乙份。而從該請假單之記載可知，主管
    甲○○原已替原告簽寫上「8月6日至31日」之假並由其簽名
    ，是其早已知悉並允許原告所請之長假，至後來為何該記載
    被刪除，則非原告所能知悉或瞭解。被告王子公司已補發23
    日之病假半薪予原告，是被告王子公司自亦不得再爭執原告
    未辦理請假手續。原告係因手術開刀後需要休養而無法上班
    工作，故縱原告之請假未獲准許，或與被告王子公司所訂工
    作規則之請假手續不符，亦不能謂原告係無正當理由之曠工
    ，被告王子公司不得據以作為終止雙方勞動契約之理由。再
    者，被告王子公司發出99年2月13日存證信函時，上開勞動
    契約早已因原告自請退休而終止，被告王子公司自無再以勞
    動基準法第12條主張終止勞動契約之可能。原告已依法請假
    ，並完成補請假手續，證人甲○○所言被告王子公司已於98
    年9月11日通知開除被告云云，其顯為臨訟杜撰之詞，不足
    為信，而被告王子公司係因原告未簽署侵害勞工權益之退休
    合議書，始反言原告未完成請假手續。縱認原告請假未獲被
    告之准許（原告否認之），然原告請假具有正當理由，為原
    告之法定權利，被告並無准駁之權限。
  (四)原告自73年6月7日起任職於被告王子公司，至98年6月7日工
    作已滿25年，已符合勞動基準法第53條第2款自請退休之要
    件，而原告持續給付勞務予被告王子公司至98年8月5日，是
    原告依法本即得自請退休。原告自98年8月6日起請病假，原
    告本已完成所有被告王子公司之請假程序，惟被告王子公司
    就此有所爭執，故退步言之，縱謂原告並未依該公司規定完
    成請假程序，惟被告王子公司從未依勞動基準法第12條第6
    項（應係第12條第1項第6款）終止勞動契約，雙方勞動契約
    係因原告申請退休而終止，因原告已符合自請退休之要件，
    亦於98年10月5日向被告王子公司提出退休之申請，雇主自
    不得以懲戒解僱為由，剝奪勞工請求退休金之權利，且基於
    勞動基準法保護勞工之意旨，雇主應僅得依據退休之規定為
    勞工辦理退休，而不得終止勞動契約。又被告發出99年2月
    13日存證信函時，上開勞動契約早已終止，自無再以勞動基
    準法第12條主張終止勞動契約。
  (五)原告之工作年資仍為40.5個基數；因被告王子公司僅給付原
    告98年8月1日至8月5日共5天之工資總計5,146元，於98年8
    月6日後僅給付23日之病假半薪予原告，此後被告王子公司
    未再給付原告任何薪資，是計算原告之平均工資，仍應扣除
    上開病假期間，並往前推計，即自98年8月5日當日往前推計
    6 個月，則計算原告98年2月至7月之每月薪資，其所得出之
    平均工資仍為34,523元，是被告公司應給付原告總計1,398,
    168元之退休金。爰依勞動基準法第55條、公司法第23條第2
    項規定，提起本訴等語。併為聲明：1.被告王子公司及被告
    乙○○應連帶給付原告1,398,182元，及起訴狀繕本送達之
    翌日起至清償日止，按年息百分之五計算之利息。2.原告願
    供擔保，請准宣告假執行。
二、被告則以：
  (一)原告未依被告王子公司規定請假三天以上要經過總經理簽准
    。被告王子公司所有員工都知道請假三天以上要經過總經理
    簽准，包括原告在內亦知道此一規定。原告從98年8月15日
    即已出院，出院後並未回被告王子公司上班，要求原告提出
    醫院診斷證明，又遲至今日仍不提出，被告王子公司於99年
    2月12日以中和郵局第166號存證信函致原告要求其於五日內
    提出診斷證明，並明請假期間，何時請假？向誰請假？但
    至今仍石沉大海。
  (二)因原告一直未依規定請假，故被告王子公司已於98年9月中
    旬（約9月11日左右）即已依勞動基準法第12條第1項第6款
    規定終止雙方勞動契約（開除）。原告（病例號碼：197194
    ）於98年8月6日至同年月15日住院實施椎板間盤切除內固定
    及骨融手術出院，被告王子公司准假。因為原告從98年8月1
    5日即已出院，卻遲不回來上班，則在此期間內，原告不提
    出診斷證明，不到被告王子公司合法請假，被告要求主管告
    知請其回來上班或合法請假，詎原告均置不理。被告仍有支
    付其98年8月6日起一個月之半薪薪水。因原告根本是從沒有
    要回來上班的意思，故98年8月31日已決定將原告開除，並
    自98年9月1日另請新員工林榮華接手原告工作位置，並於98
    年9月中旬（約9月11日）有請主管甲○○告知原告不用回來
    上班了（即已遭公司開除）。原告一直到98年10月5日方提
    出申請退休。故原告在申請退休之前就已經遭被告開除。
  (三)終止雙方勞動契約（開除）之意思表示已到達原告。按99年
    5月20日之辯論庭，法官先問被告訴訟代理人是何時開除原
    告？被告訴訟代理人表示：「後來又請證人甲○○於98年9
    月中旬告知原告不用回來，即為終止勞動契約（開除）之意
    思表示。」，法官最後再問原告，原告亦坦承「證人98年9
    月中旬打給我，是請我回去簽退休協議書．．．」，足證證
    人甲○○確實於98年9月中旬打這通電話，這通電話是應被
    告負責人之命轉告原告不用回來上班。故此開除之意思表示
    確實已到達原告，應無疑義。經開完庭後請被告詳述日期，
    被告查明後，認為98年9月中旬應就是約9月11日左右。
  (四)倘認原告請假合法，則就原告請求退休之平均工資計算問題
    。按此部分原本已開除就不必討論，倘要討論，就原告所求
    ，均不符合勞基法施行細則第2條規定。蓋該條不列入計算
    之四種情況：因其退休前是請普通傷病，原告亦自承是普通
    傷病而非職業災害，故不符合第2款因職業災害尚在醫療中
    （不列入計算）之情況；而其請假期間，因為98年8月6日起
    算30日部分，被告已依法給付半薪18,011元；98年9月至同
    年10月5日均無薪資，又沒有依法請假，故不符合第3款依本
    法第50條第2項減半發給工資者（不列入計算）之情況。其
    他第1、4款與本案無關。故計算平均工資就前6個月之所得
    ，自應一併計算最後一個月無所得之情況。
  (五)雙方在勞工局協調時，被告在調解人員催促下讓步，要求原
    告回來補辦請假手續，其後原告確有回來請假。但後來因協
    調不成，則在協調過程中所為之讓步，自不生效，原告在申
    請退休之前就已經被告開除。
  (六)原告於99年5月20日開庭時所稱「如果原告請假不合法，參
    92臺上2125號判決，我們98年7月就已經符合退休條件。所
    以縱使嗣後有請假不合法，不應解僱，應辦理退休。」云云
    ，觀其當日狀紙原證16中，92年臺上字第2152號判決（字號
    2125號筆錄應屬誤載），乃雇主依勞動基準法第12條第1項
    第4款規定終止勞動契約時，仍得請求給付退休金，與本件
    乃依同條第6款規定終止勞動契約，並不相同，良以第4款違
    反工作規則或勞動契約者，情況較難確定，亦比較有解釋之
    空間；但第6款曠職者則十分明確，自不能比附援引。原告
    以年資已滿，倚老賣老，不遵守請假規定，違反情節嚴重，
    原告亦不否認曠職之事，故請求判決駁回原告之請求等語，
    資為抗辯。併為答辯聲明：1.原告之訴駁回。2.如受不利判
    決，被告願供擔保，請准宣告免為假執行。
三、兩造均不爭執之事實：
  (一)原告為44年2月6日生，於73年6月7日起任職於被告王子公司
    ，從事技工乙職，至98年6月7日工作已滿25年，已符合勞動
    基準法第53條第2款自請退休之要件，而於98年10月6日依勞
    動基準法規定辦理退休，以原告服務年資可領取40.5個基數
    （即月平均工資）計算。
  (二)原告向臺北縣政府勞工局申請調解。被告王子公司雖肯認原
    告符合退休資格且不否認原告所提之年資及基數，然表示被
    告王子公司經營困難無法一次給付，幾經調解後，均無法達
    成共識。原告之勞工保險已於98年10月29日辦理退保。
  (三)被告王子公司僅給付原告98年8月1日至8月5日共5天之工資
    總計5,146元，於98年8月6日後僅給付23日之病假半薪予原
    告。被告王子公司因涉嫌違反勞動基準法第55條第1項規定
    ，經臺北縣政府移請臺灣板橋地方法檢察署偵辦。
四、原告主張：原告於73年6月7日起任職於被告王子公司，從事
    技工乙職，至98年6月7日工作已滿25年，已符合勞動基準法
    第53條第2款自請退休之要件，而於98年10月6日依勞動基準
    法規定辦理退休，以原告服務年資可領取40.5個基數（即月
    平均工資）計算。原告自98年8月6日起請病假，則計算平均
    工資時，自應扣除病假期間，並往前推計，原告98年7月至2
    月，每月薪資分別為35,873元、33178元、33728元、35,360
    元、34,683元及34,314元，平均工資應為34,523元，是被告
    王子公司應給付原告1,398,168元。爰依勞動基準法第55條
    、公司法第23條第2項規定，請求被告給付如訴之聲明所示
    等語。被告則辯稱如上。經查：
  (一)按民事訴訟如係由原告主張權利者，應先由原告負舉證之責
    ，若原告先不能舉證，以證實自己主張之事實為真實，則被
    告就其抗辯事實即令不能舉證，或其所舉證據尚有疵累，亦
    應駁回原告之請求。又請求履行債務之訴，除被告自認原告
    所主張債權發生原因之事實外，應先由原告就其主張此項事
    實，負舉證之責任，必須證明其為真實後，被告於其抗辯事
    實，始應負證明之責任，此為舉證責任分擔之原則（最高法
    院17年上字第917號、43年臺上字第377號判例意旨參照）。
    次按「勞工有左列情形之一者，得自請退休：二、工作二十
    五年以上者。」、「勞工退休金之給與標準如左：一按其工
    作年資，每滿一年給與兩個基數。但超過十五年之工作年資
    ，每滿一年給與一個基數，最高總數以四十五個基數為限。
    未滿半年者以半年計；滿半年者以一年計。前項第1款退休
    金基數之標準，係指核准退休時一個月平均工資。」、「本
    法用辭定義如左：四、平均工資：謂計算事由發生之當日前
    六個月內所得工資總額除以該期間之總日數所得之金額。」
    、「勞工因普通傷害、疾病或生理原因必須治療或休養者，
    得在左列規定範圍內請普通傷病假：一、未住院者，一年內
    合計不得超過三十日。普通傷病假一年內未超過三十日部分
    ，工資折半發給，其領有勞工保險普通傷病給付未達工資半
    數者，由雇主補足之。」、「勞工普通傷病假超過前條第一
    項規定之期限，經以事假或特別休假抵充後仍未痊癒者，得
    予留職停薪。但留職停薪期間以一年為限。」，勞動基準法
    第53條第2款、第55條第1項第1款、第2項、第2條第4款前段
    、勞工請假規則第4條第1項第1款、第3項、第5條定有明文
    。
  (二)原告為44年2月6日生，於73年6月7日起任職於被告王子公司
    ，從事技工乙職，至98年6月7日工作已滿25年，已符合勞動
    基準法第53條第2款自請退休之要件，而於98年10月6日依勞
    動基準法規定辦理退休，以原告服務年資可領取40.5個基數
    （即月平均工資）計算。原告向臺北縣政府勞工局申請調解
    。被告王子公司雖肯認原告符合退休資格且不否認原告所提
    之年資及基數，然表示被告王子公司經營困難無法一次給付
    ，幾經調解後，均無法達成共識。原告之勞工保險已於98年
    10月29日辦理退保。被告王子公司僅給付原告98年8月1日至
    8月5日共5天之工資總計5,146元，於98年8月6日後僅給付23
    日之病假半薪予原告。被告王子公司因涉嫌違反勞動基準法
    第55條第1項規定，經臺北縣政府移請臺灣板橋地方法檢察
    署偵辦之事實，為兩造所不爭執，並有退休申請書、臺北縣
    政府勞工局調解會議紀錄、原告98年2月至7月薪資給付明細
    表、臺北縣政府函、原告（98）年度員工請假單、原告98年
    8月以後之薪資明細表、原告勞工保險被保險人投保資料表
    暨明細、原告之帳戶節錄（見本院卷第7至12頁、第104頁、
    第107頁、第110至111頁、第149頁）為證，堪信屬實。
  (三)原告因腰椎第四、五節椎間盤突出合併神經壓迫，於98年8
    月6日至醫院就醫進行軟骨切除、椎板切除固定及骨融合術
    ，直至98年8月15日始出院，並於家中休養及復建。原告曾
    口頭向其直屬主管即被告王子公司組長甲○○請假，並委請
    甲○○代原告填載假單。原告於98年10月5日以掛號方式向
    被告王子公司提出退休申請書（經被告於98年10月6日收受
    ），同時向臺北縣政府勞工局申請調解。被告於98年10月19
    日以存證信函通知原告至被告王子公司補辦請假相關事宜（
    原告於98年10月20日收受），原告於98年10月21日前往被告
    王子公司寫下補請假假單（原告自98年8月6日起請病假至同
    年11月8日止），並由原告留存影印乙份。原告之勞工保險
    已於98年10月29日辦理退保。兩造於98年10月30日調解時，
    被告王子公司雖肯認原告符合退休資格且不否認原告所提之
    年資及基數，然表示被告王子公司經營困難無法一次給付，
    幾經調解後，均無法達成共識之事實，業據證人甲○○到庭
    證述明確（見本院卷第85頁），並有原告提出之退休申請書
    、臺北縣政府勞工局調解會議紀錄、98年08月07日樹林市仁
    愛醫院手術同意書、98年08月18日樹林市仁愛醫院出具之診
    斷證明書、98年10月12日勞工保險傷病診斷書、98年09月14
    日樹林市仁愛醫院出具之診斷證明書、中和郵局存證號碼
    01828存證函、原告（98）年度員工請假單附卷可稽（見本
    院卷第7至8頁、第99至104頁），且被告對於上開證據亦不
    爭執，應信為真。矧證人甲○○證稱：「另外打一通電話，
    是被告法定代理人乙○○跟我講，要我跟原告說原告的原來
    工作有找到新的員工，告訴原告不用來了。我有叫他回來請
    假。我有告訴原告如果原告不回來上班，老闆說你以後就不
    用回來上班。我是用公司電話打的，時間我不記得。」等語
    ，業據原告當庭否認（見本院卷第84至86頁），且證人甲○
    ○亦不確定係何時代被告法定代理人乙○○轉達上情。況原
    告之勞工保險迄至98年10月29日始辦理退保，設若被告已於
    98年9月11日即對於原告終止勞動契約（即解僱），衡情亦
    應於終止勞動契約後當月即為原告辦理勞工保險退保，何以
    延至98年10月29日始辦理退保？是被告辯稱：證人甲○○確
    實於98年9月中旬打這通電話，這通電話是應被告負責人之
    命轉告原告不用回來上班。故此開除之意思表示確實已到達
    原告，應無疑義。經開完庭後請被告詳述日期，被告查明後
    ，認為98年9月中旬應就是約9月11日左右等語，尚乏依據，
    洵無足採。又原告為44年2月6日生，於73年6月7日起任職於
    被告王子公司，從事技工乙職，至98年6月7日工作已滿25年
    ，已符合勞動基準法第53條第2款自請退休之要件，而於98
    年10月6日依勞動基準法規定辦理退休。兩造於98年10月30
    日調解時，被告王子公司雖肯認原告符合退休資格且不否認
    原告所提之年資及基數，然表示被告王子公司經營困難無法
    一次給付，幾經調解後，均無法達成共識。被告王子公司並
    於98年10月30日調解時同意給付原告98年8月1日至8月5日共
    5天之工資總計5,146元，於98年8月6日後僅給付23日之病假
    半薪予原告。被告於98年10月19日以存證信函通知原告至被
    告王子公司補辦請假相關事宜（原告於98年10月20日收受）
    ，原告於98年10月21日前往被告王子公司寫下補請假假單（
    原告自98年8月6日起請病假至同年11月8日止），並由原告
    留存影印乙份等情，已如前述，均足見被告王子公司對於原
    告所請病假並無不同意，且被告王子公司亦未於原告98年10
    月6日自請退休前對於原告終止勞動契約（即解僱），反而
    於原告98年10月6日自請退休後之98年10月30日調解時同意
    給付原告上開病假半薪，原告已於98年10月6日依勞動基準
    法規定辦理退休，被告王子公司亦同意原告退休（上開臺北
    縣政府勞工局調解會議紀錄記載資方即被告王子公司於98年
    10月30日表示勞方即原告請求之退休金依法有據，見本院卷
    第8頁），僅表示因被告王子公司經營困難無法一次給付等
    語。是原告據以依勞動基準法規定請求被告王子公司給付退
    休金，即屬有據，應予准許。
  (四)所謂平均工資，依同法第2條第4款前段規定，係謂計算事由
    發生之當日前六個月內所得工資總額除以該期間之總日數所
    得之金額。又工資係勞工因工作而獲得之報酬，係指常態之
    工作情形而言（最高法院75年度臺上字第1822號判決意旨參
    照）。勞工請假規則第4 條規定，勞工普通傷病假全年未超
    過30日部分，工資折半發給期間，因非屬常態工作情況，應
    不列入計算平均工資。勞工因普通傷病假超過30日或因留職
    停薪致無法獲領工資期間，因該段期間係勞工業經雇主同意
    不需提供勞務，雇主依法亦得不給付工資，故上開期間均應
    不列入計算平均工資。本件原告自98年8月6日起請病假至同
    年11月8日止，原告於98年10月6日依勞動基準法規定辦理退
    休，原告病假期間不列入計算平均工資，應自98年8月5日起
    往後推計至98年2月6日止，計181日，含原告98年8月1日至8
    月5日共5天之工資計5,146元，98年7月（共31日）、98年6
    月（共30日）、98年5月（共31日）、98年4月（共30日）、
    98年3月（共31日）、98年2月（共23日）之工資依序為35,8
    73元、33,178元、33,728元、35,360元、34,683元及28,187
    元（34,314×23/28＝28,187）在內，共計為206,155元，每
    日平均工資為1,139元（206,155÷181＝1,138.9，元以下均
    四捨五入），其每月平均工資應為34,170元（1,139×30＝3
    4,170），以原告服務年資可領取40.5個基數（即月平均工
    資）計算，則原告得請求被告公司給付之退休金為1,383,88
    5元（34,170×40.5＝1,383,885）。
  (五)按「公司負責人對於公司業務之執行，如有違反法令致他人
    受有損害時，對他人應與公司負連帶賠償之責。」，公司法
    第23條第2項定有明文。查被告王子公司因涉嫌違反勞動基
    準法第55條第1項規定，經臺北縣政府移請臺灣板橋地方法
    檢察署偵辦，本件被告乙○○係被告王子公司之負責人，其
    對於被告王子公司應給付原告之勞工退休金部分所持之意見
    ，雖與勞動基準法第55條第1項規定勞工退休金之給與標準
    有間，致被告王子公司未能依勞動基準法規定給付原告退休
    金，然就原告依勞動基準法所享有之法定權利而言，並無任
    何損害或減少，原告仍得依法訴請被告王子公司給付之，此
    外，原告亦未陳明並舉證證明「原告之損害」與「被告乙○
    ○之違反法令行為」各為何？以及該「損害」與「被告乙○
    ○之違反法令行為」間之因果關係為何？是原告主張被告王
    子公司未依法給付退休金，業經臺北縣政府勞工局移送臺灣
    板橋地方法院檢察署，是以被告乙○○執行業務顯違背法令
    並損害原告權利，依公司法第23條第2項規定應與被告公司
    負連帶責任等語，即乏依據，洵無足取。
  (六)基上，原告依勞動基準法第55條規定，請求被告公司給付退
    休金1,383,885元，即屬有據，應予准許；逾此部分之請求
    ，即屬無據，應予駁回。
五、按「給付無確定期限者，債務人於債權人得請求給付時，經
    其催告而未為給付，自受催告時起，負遲延責任。其經債權
    人起訴而送達訴狀，或依督促程序送達支付命令，或為其他
    相類之行為者，與催告有同一之效力。」、「遲延之債務，
    以支付金錢為標的者，債權人得請求依法定利率計算之遲延
    利息。」、「應付利息之債務，其利率未經約定，亦無法律
    可據者，週年利率為百分之五。」，民法第229條第2項、第
    233條第1項前段及第203條定有明文。從而，原告依勞動基
    準法第55條規定，請求被告給付原告1,383,885元，及自起
    訴狀繕本送達被告翌日即98年12月29日起至清償日止，按年
    息百分之五計算之利息，為有理由，應予准許。逾此部分之
    請求，即屬無據，應予駁回。
六、兩造分別陳明願供擔保請准宣告假執行或免為假執行，就原
    告勝訴部分，經核並無不合，爰各酌定相當之擔保金額，予
    以准許。至原告敗訴部分，其假執行之聲請即失所附麗，應
    予駁回。
七、本件事證已臻明確，兩造其餘攻擊、防禦方法及舉證，經本
    院審酌後，認對於判決結果均無影響，爰不一一論述，併此
    指明。
據上論結，本件原告之訴一部為有理由，一部為無理由，依民事
訴訟法第79條、第390條第2項、第392條，判決如主文。
中    華    民    國    99    年    7     月    31    日
                    勞工法庭    法  官  楊千儀
以上正本係照原本作成。
如對本判決上訴，須於判決送達後20日內向本院提出上訴狀（需
按他造人數附繕本）。如委任律師提起上訴者，應一併繳納上訴
審裁判費。
中    華    民    國    99    年    7     月    31    日
                                書記官  劉鴻傑

司法院資訊處製作；財團法人民間司法改革基金會備份。
